【裁判字號】    99,易,40
【裁判日期】    990329
【裁判案由】    違反商標法
【裁判全文】
臺灣桃園地方法院刑事判決                99年度易字第40號
公  訴  人  臺灣桃園地方法院檢察署檢察官
被      告  甲○○
上列被告因違反商標法案件，經檢察官聲請簡易判決處刑（98年
度偵字第15604 號），本院改依通常程序審理，判決如下：
    主  文
甲○○無罪。
    理  由
一、公訴意旨略以：被告甲○○明知「ＬＯＵＩＳ  ＶＵＩＴＴ
    ＯＮ」之名稱及圖樣，係法商路易威登馬爾悌耶公司向我國
    經濟部智慧財產局申請註冊，且均經前開主管機關核准而受
    有我國商標法之保護，任何人未經前揭商標專用權人之同意
    或授權，不得於同一商品或類似商品，使用相同或近似於此
    等之註冊商標，竟仍基於販賣仿冒他人商標商品之犯意，於
    民國96年之某不詳時間，自某姓名年籍不詳之友人處收受仿
    冒「ＬＯＵＩＳ  ＶＵＩＴＴＯＮ」商標之皮夾1 個後，自
    98年4 月16日晚間10時21分許，在其位於桃園縣龜山鄉○○
    ○街23號之住處內，以電腦設備連接網際網路，再以「asxo
    ki」之帳號登入「雅虎奇摩拍賣」網站（http://tw.page.b
    id.yahoo.com），刊登欲以新台幣（下同）1100元之代價出
    售上開仿冒商標皮夾之訊息，嗣於98年4 月18日為警下標購
    得上開皮夾並送鑑定後，始知上情，因認被告涉犯商標法第
    82條之罪嫌。
二、按犯罪事實應依證據認定之，無證據不得認定犯罪事實；不
    能證明被告犯罪或其行為不罰者應諭知無罪之判決，刑事訴
    訟法第154 條第2 項、第301 條第1 項分別定有明文。事實
    之認定，應憑證據，如未能發現相當證據，或證據不足以證
    明，自不能以推測或擬制之方法，以為裁判基礎；認定不利
    於被告之事實，須依積極證據，苟積極證據不足為不利於被
    告事實認定時，即應為有利於被告之認定，更不必有何有利
    之證據；認定犯罪事實，所憑之證據，無論直接或間接證據
    ，其為訴訟上之證明，須於通常一般之人均不致於有所懷疑
    ，而得確信其為真實之程度者，始得據之為有罪之認定，倘
    其證明尚未達到此一程度，而有合理性懷疑之存在時，即無
    從為有罪之認定（最高法院40年臺上字第86號、30年上字第
    816 號、76年台上字第4986號判例要旨參照）。
三、公訴意旨認被告涉有上開罪嫌，無非係以鑑定證明書、商標
    檢索資料、郵政國內匯款執據、被告之郵局存摺影本、拍賣
    網頁列印資料、IP查詢資料、扣案仿冒皮夾等為主要論據。
四、訊據被告堅決否認有違反商標法之犯行，辯稱：扣案皮夾係
    一名欲追求伊的男性朋友所贈送，伊在搬到桃園之前，都住
    在宜蘭頭城，沒有機會接觸這類的精品，伊搬到桃園後，才
    在電視上看到有人因這個牌子的商品被查緝，伊覺得這個牌
    子應該是昂貴的，但伊不知道這個牌子的包包、長皮夾或短
    皮夾要賣多少錢，伊覺得一千元的東西就很貴了，伊在拍賣
    扣案皮夾時，並不知道是仿冒品等語。
五、本件被告在網路上刊登出售扣案皮夾之廣告，經警方佯裝買
    家下標購得後，經鑑定確為仿冒「ＬＯＵＩＳ  ＶＵＩＴＴ
    ＯＮ」商標之商品等情，為被告所不否認，並有鑑定證明書
    、商標檢索資料、郵政國內匯款執據、被告之郵局存摺影本
    、拍賣網頁列印資料、IP查詢資料、扣案仿冒皮夾等證據可
    為佐證，堪信為真。是本案所應審究者，厥為被告主觀上是
    否明知扣案皮夾為仿冒「ＬＯＵＩＳ  ＶＵＩＴＴＯＮ」商
    標之商品而仍在網路上拍賣出售。
六、經查，被告於97年1 月18日前之戶籍地址均位於宜蘭縣頭城
    地區乙情，有卷附遷徙紀錄資料查詢結果可考，是被告辯稱
    伊之前均居住在頭城地區等語，並非虛構。而宜蘭縣頭城鎮
    係屬較純樸之鄉鎮，鮮少大型百貨公司或販售名牌商品之精
    品店，因之，被告辯稱其因長期居住頭城地區，並無機會接
    觸如「ＬＯＵＩＳ  ＶＵＩＴＴＯＮ」之名牌精品乙情，尚
    難認係杜撰之詞。況世界知名之精品品牌甚多，縱身家富裕
    之社會名流亦未能全部知悉，實難苛求一般市井小民對於「
    ＬＯＵＩＳ  ＶＵＩＴＴＯＮ」之商品係價格不斐之精品一
    事需有所認識，且「ＬＯＵＩＳ  ＶＵＩＴＴＯＮ」之商品
    眾多，其各項商品之價格亦顯非一般大眾均能知悉，是被告
    辯稱其不知扣案皮夾真品之價格等語，亦難認係虛妄之詞。
七、至被告雖無法陳明贈送其扣案皮夾者之年籍資料以供本院調
    查，然其所稱皮夾係一名追求者所贈與一節，實為社會常見
    之情況，並無違背常情之處，自應對被告為有利之認定。是
    被告既係受贈扣案皮夾，而非自行購買，則其對於商品之來
    源、價格顯無從知悉，且被告並無接觸「ＬＯＵＩＳ  ＶＵ
    ＩＴＴＯＮ」商品之經驗乙情，已如前述，尚難苛求被告對
    於扣案皮夾之品質、製工、材質與真品相差懸殊之事實需有
    辨識之能力，準此，自難僅因扣案皮夾之品質、製工、材質
    在客觀上與真品相差懸殊，即推論被告主觀上已明知扣案皮
    夾為仿冒商標之商品。況觀諸卷附商品照片可知，扣案皮夾
    不僅有與真品外觀相同之硬式紙盒包裝，紙盒上亦貼有標示
    商品編號等資料之條碼貼紙，紙盒內更有專用以保存皮夾之
    防塵袋及印有品牌名稱之紙卡，是單就上開商品之包裝、配
    件觀之，已具有相當之完整性，則被告辯稱其不知係仿冒商
    標之商品，即非全然無據。
八、再者，將名牌商品以顯不相當之價格出售，固為一般違反商
    標法案件認定嫌疑人主觀上是否明知為仿冒商標商品而出售
    之判斷標準之一，然依上開論述，本件被告不知「ＬＯＵＩ
    Ｓ  ＶＵＩＴＴＯＮ」商品實際價格之可能性既無法排除，
    則被告標售扣案皮夾之價格縱與真品之價格相差甚鉅，亦難
    據此即推論被告於出售扣案皮夾時已明知扣案皮夾為仿冒商
    標之商品。
九、綜上論述，尚難認被告所辯係虛構之詞，本件公訴意旨所憑
    事證，顯未達到通常一般之人均不致於有所懷疑，而得確信
    其為真實之程度，而有合理性懷疑之存在，自無從形成被告
    有罪論斷之確信，此外，復查無其他積極事證足以證明被告
    確有違反商標法之犯行，自屬不能證明其犯罪，揆諸首揭法
    條、判例要旨及說明，應諭知被告無罪之判決。
十、本件檢察官原聲請以簡易判決處刑，惟經本院認有刑事訴訟
    法第451 條之1 第4 項但書第3 款所定之情形，依同法第45
    2 條之規定，本件爰改依通常程序由法官獨任審判之，末此
    敘明。
據上論斷，應依刑事訴訟法第452 條、第284 條之1 、第301 條
第1 項，判決如主文。
本案經檢察官潘怡華到庭執行職務。
中    華    民    國    99    年    3     月    29    日
              刑事第十二庭    法  官  魏于傑
以上正本證明與原本無異。
如不服本判決，應於判決送達後10日內向本院提出上訴狀（應附
繕本）。
                              書記官  劉乙錡
中    華    民    國    99    年    4     月    1     日

司法院資訊處製作；財團法人民間司法改革基金會備份。
